【裁判字號】    98,台聲,175
【裁判日期】    980226
【裁判案由】    損害賠償
【裁判全文】
最高法院民事裁定              九十八年度台聲字第一七五號
聲  請  人  國泰世華商業銀行股份有限公司
法定代理人  甲○○
訴訟代理人  陳彥希律師
            王韋傑律師
上列聲請人因與聯邦商業銀行股份有限公司間請求損害賠償事件
，對於中華民國九十七年八月二十一日本院裁定（九十七年度台
上字第一七三四號），聲請再審，本院裁定如下：
    主  文
聲請駁回。
聲請訴訟費用由聲請人負擔。
    理  由
本件聲請人主張本院九十七年度台上字第一七三四號確定裁定（
下稱原確定裁定）有民事訴訟法第四百九十六條第一項第一款適
用法規顯有錯誤之再審事由，對之聲請再審，無非以：伊對於前
訴訟程序台灣高等法院（下稱原第二審）九十四年度上更(三)字第
一○九號判決（下稱原第二審判決）提起第三審上訴，已表明該
判決違背法令如下：(一)我民法係採法人實在說，乃原第二審竟以
法人不能為侵權行為為由，駁回伊依公司法第八條、第二十三條
第二項、民法第二十八條、第一百八十四條、第一百八十五條規
定，請求相對人聯邦商業銀行股份有限公司賠償損害，自屬違法
。(二)伊簽發之系爭面額新台幣六億元支票，既係以中興商業銀行
股份有限公司（下稱中興銀行，相對人為該銀行之承當訴訟人）
為受款人，且載明禁止背書轉讓，則票據關係僅存在於伊與中興
銀行間。伊雖將該支票交付訴外人蘇忠峰，但蘇忠峰僅居於使者
地位，非屬執票人；是中興銀行嗣將該支票提示兌領，並存入其
帳戶，自係行使票據權利。而伊係因與中興銀行成立定期存款之
消費寄託契約始交付系爭支票，中興銀行既否認雙方成立該契約
，則其交付票據之原因即不存在，伊因交付系爭支票而受損害，
中興銀行因而受有利益，自符合不當得利之規定。原第二審認定
蘇忠峰為執票人，中興銀行僅係受其委託代為領款，且指伊受損
害與中興銀行受有利益非基於同一原因云云，顯違背不當得利及
票據法第一百四十四條、第三十條第二項、第一百三十九條第三
項等規定。(三)依卷內資料所示，中興銀行台中分行經理陳義助顯
幫助詐騙集團之蘇忠峰行騙，其職員鄭俊彰則與蘇忠峰共同實施
侵權行為，相對人就其代表人及受僱人所為，均應負連帶損害賠
償責任，原第二審認定彼等未參與犯罪，顯違反經驗法則；且對
於伊所為主張及舉證未一一審酌，理由亦有不備。(四)原第二審判
決理由矛盾：該判決先謂民法第一百八十四條係適用於自然人，
伊依民法第一百八十四條規定請求相對人賠償，洵非正當，繼又
稱中興銀行將系爭支票兌現後存入帳戶，及依蘇忠峰指示轉入設
於中興銀行台中分行之劉紀承帳戶，均非屬侵權行為云云，可見
其就法人是否具侵權行為能力之論述，前後不一。另原第二審判
決先指蘇忠峰始為票據權利人，中興銀行僅係受託代領票款，嗣
又稱系爭支票之受款人為中興銀行，其兌領後將之存入帳戶係屬
票據權利之合法行使，即認其係系爭禁止背書轉讓及劃平行線支
票之權利人，理由亦前後牴觸。乃原確定裁定竟以伊未合法表明
上訴理由，裁定駁回伊上訴，顯違背民事訴訟法第四百六十四條
、第四百六十七條、第四百六十九條、第四百六十九條之一、第
四百七十條等規定，適用法規顯有錯誤云云，為其論據。
惟按上訴第三審法院，非以原判決違背法令為理由，不得為之。
又提起上訴，上訴狀內應記載上訴理由，表明原判決所違背之法
令及其具體內容，暨依訴訟資料合於該違背法令之具體事實；其
依民事訴訟法第四百六十九條之一規定提起上訴者，並應具體敘
述為從事法之續造、確保裁判之一致性或其他所涉及之法律見解
具有原則上重要性之理由。同法第四百六十七條、第四百七十條
第二項定有明文。又取捨證據、認定事實屬於第二審法院之職權
，若其認定並不違背法令，即不許任意指摘其認定不當，以為上
訴理由。聲請人於前訴訟程序雖以上開理由提起第三審上訴，惟
所指原第二審認定中興銀行台中分行經理陳義助、職員鄭俊彰未
參與犯罪，違反經驗法則，且有理由不備之違法乙節，實係就事
實審法院取捨證據、認定事實之職權行使，指摘其為不當。而指
原第二審判決違背不當得利及票據法第一百四十四條、第三十條
第二項、第一百三十九條第三項等規定云云，亦係就原審否採聲
請人所稱「伊交付系爭支票予蘇忠峰，蘇忠峰僅居於使者地位，
非執票人；該支票所載受款人中興銀行始為票據權利人，該銀行
嗣提示兌領系爭支票，並存入其帳戶，係行使票據權利，並因而
受有利益」，而認定「聲請人係受蘇忠峰之詐騙而交付系爭支票
予蘇忠峰，中興銀行並不知情，蘇忠峰並無代聲請人將系爭支票
交付中興銀行之意思，中興銀行台北分行係因蘇忠峰將該支票存
入該行，並指示將票款轉入同銀行台中分行劉紀承帳戶內，始向
付款銀行提示付款」等情，指摘其適用法律違誤或理由矛盾；且
僅泛言原第二審判決違背法律及證據法則之基本精神，且破壞法
秩序之一致性，違背本院判決、判例見解等語，並未「具體」敘
述為從事法之續造、確保裁判之一致性或其他所涉及之法律見解
具有原則上重要性之理由，於法均有未合。又法人之侵權責任能
力，依民法第二十八條之規定；即法人之代表人於其代表權限內
所為代表法人之侵權行為，應認係法人所為，而與行為人連帶負
損害賠償責任。原第二審判決亦明揭斯旨，至於其指聲請人不得
依民法第一百八十四條第一項前段規定請求相對人負損害賠償責
任等語，亦不過說明法人之責任能力依民法第二十八條所定，要
無「法人不具侵權行為能力」之記載，顯無訴訟資料可認原第二
審判決有聲請人所指違背公司法第八條、第二十三條第二項、民
法第二十八條、第一百八十四條、第一百八十五條規定或理由前
後矛盾之情形。原確定裁定因認其上訴為不合法，予以駁回，自
無適用法規顯有錯誤可言。聲請人對之聲請再審，難謂有理由。
據上論結，本件再審之聲請為無理由。依民事訴訟法第五百零七
條、第五百零二條第二項、第九十五條、第七十八條，裁定如主
文。
中    華    民    國  九十八  年    二    月  二十六  日
                      最高法院民事第一庭
                          審判長法官  蕭  亨  國
                                法官  葉  勝  利
                                法官  高  孟  焄
                                法官  鄭  玉  山
                                法官  袁  靜  文
      本件正本證明與原本無異
                                      書  記  官
中    華    民    國  九十八  年    三    月   十二   日
                                                     M


司法院資訊處製作；財團法人民間司法改革基金會備份。
